【裁判字號】    89,易,106
【裁判日期】    890303
【裁判案由】    傷害等
【裁判全文】
臺灣板橋地方法院刑事判決                          八十九年度易字第一六號
    公  訴  人  臺灣板橋地方法院檢察署檢察官
    被      告  戊○○
                丙○○
                乙○○
                李豐
右列被告因妨害自由案件，經檢察官提起公訴（八十八年度偵字第一一五六五號），
本院判決如左：
    主  文
乙○○共同以強暴脅迫使人行無義務之事，未遂，累犯，處有期徒刑伍月，如易科罰
金，以參佰元折算壹日。被訴傷害部分公訴不受理。
戊○○、丙○○、李豐  共同以強暴脅迫使人行無義務之事，未遂，戊○○、丙○○
各處有期徒刑貳月；李豐  處有期徒刑參月，如易科罰金，均以參佰元折算壹日。被
訴傷害部分均公訴不受理。
    事  實
一、乙○○曾有搶奪、賭博等前科，其中於民國八十七年間因賭博案件，經台灣台北
    地方法院判處有期徒刑六月，於八十七年十一月二十七日易科罰金執行完畢，猶
    不知悔改，竟夥同李豐  、戊○○、丙○○共同基於犯意之聯絡及行為之分擔，
    於八十八年五月五日十一時許，四人共同前往台北縣樹林鎮○○街十一號（百星
    傢俱行）為劉全寶（另案業經檢察官不起訴處分）向丁○○催討債務，嗣因雙方
    談判不成，乃由戊○○、丙○○負責在辦公室外把風，乙○○及李豐  則將丁○○推入辦公室，嗣乙○○在辦公室抽屜中發現有空白支票，乃要求丁○○簽發該
    支票交付，丁○○以該支票並非其所有而不從，乙○○及李豐  乃共同以手推或
    以腳踹丁○○之腹部及背部等部位，致丁○○受有腹部、背部挫傷等傷害（傷害
    部分業據丁○○撤回告訴），乙○○並叫李豐  去拿燒開之開水脅迫要澆丁○○
    ，而以此強暴脅迫方法使丁○○簽發支票而使人行無義務之事，幸警方即時趕到
    而未得逞。
二、案經臺北縣警察局樹林分局報請臺灣板橋地方法院檢察署檢察官偵查起訴。
    理  由
壹、有罪部分：
一、訊據被告乙○○等四人均矢口否認有右開犯行，被告乙○○辯稱：當天伊只是要
    去和被害人商量處理債務之方法，伊僅有拉被害人一下，並未動手毆打被害人，
    亦未以燒開的開水脅迫被害人開支票，伊並無妨害自由之犯行云云；被告李豐
    辯稱：伊當時只是以腳踹牆壁，並沒有毆打被害人，亦未脅迫被害人開支票云云
    ；被告丙○○及戊○○則均辯稱：彼等本來是要相約去吃飯，並不知是要去討債
    ，當天伊二人原在計程車上等候，後來等候很久且又下雨，才進去了解狀況，並
    無打人及逼開支票之情事云云，惟查，右開事實，業據被害人丁○○迭於警訊時
    及偵、審中均指訴被告等四人共同前去索討債務，被告乙○○、李豐  並共同毆
    打及以燒開水澆淋脅迫簽發支票等情綦詳，核與當時在場目擊之證人甲○○於偵
    、審中證述被告等人確有動手及以燒開之開水脅迫簽發支票等情大致相符，而被
    害人丁○○於右開時地確實受有上開傷害，復有台灣省立台北醫院所出具之就醫
    證明書一紙在卷可稽，又被告李豐  於檢察官偵查中亦供稱：被告乙○○確有要
    伊去燒開水云云（詳偵查卷八十四頁背面），再參以，被告李豐  及乙○○復於
    本院審理中均不否認當時確有由李豐  將燒開之開水提到被害人面前等情，則被
    告等確有以此方法脅迫被害人簽發支票之情事等情，至堪認定，被告李豐  於檢
    察官偵查中另辯稱係乙○○要喝開水所以叫伊去燒云云，惟甫燒開之開水相當滾
    燙，被告等僅短暫停留，又豈有自行燒開水來喝之理，其所辯顯與常情不合，應
    係卸責之詞，並不可採。又被告戊○○、丙○○與被告乙○○、李豐  四人係共
    同於右開時地前去向被害人處索討債務，並均先後進入被害人之公司等情，復據
    被害人丁○○及證人甲○○指述及證述明確，則其二人與被告乙○○、李豐  等
    對於右開犯行，彼此間顯有以他人之行為當作自己行為之一部分，或當作自己行
    為之補充之意思，即有共同犯意之聯絡及行為之分擔等情，亦堪認定，是被告戊○○、丙○○二人辯稱：彼等二人並無共同犯意之聯絡云云，即非可採。綜上所
    陳，被告等四人之前開辯解，顯均係事後卸責之詞，不足採信。至證人甲○○於
    本院審理中既已證稱：被告乙○○有對被害人說「你有沒有看到開水」，及被告
    等確有肢體動作，有動手云云，則其另證稱：被告等並未強迫被害人開支票，伊
    亦未看見被告等人毆打被害人云云，核屬事後迴護被告等人之詞，即非可採，是
    本件事證已甚明確，被告四人犯行均堪認定。
二、核被告乙○○、戊○○、李豐  、丙○○以強暴脅迫使被害人行無義務簽發支票
    之事，核其所為，分別係犯刑法第三百零四條第二項、第一項之強制未遂罪。被
    告等以燒開之開水恐嚇被害人之恐嚇危害安全犯行部分，應包括在強制罪內，不
    另論罪，附予敘明。被等告四人就上開犯行間有犯意之聯絡及行為之分擔，均為
    共同正犯，被告乙○○曾於八十七年間因賭博案件，經台灣台北地方法院判處有
    期徒刑六月，於八十七年十一月二十七日易科罰金執行完畢，有台灣高等法院檢
    察署刑案紀錄簡覆表在卷可稽，其於有期徒刑執行完畢，五年以內再犯本件有期
    徒刑以上之罪，為累犯，依刑法第四十七條規定加重其刑，又被告等已著手於犯
    罪行為之實行而不遂，為未遂犯，應依既遂犯之刑減輕之，並就被告乙○○部分
    先加後減之。爰分別審酌被告等四人犯罪之動機、目的、犯罪時居於主導或附從
    之地位、所施用之手段、所生損害、及犯罪後均飾詞卸責之態度等一切情狀，各
    量處如主文所示之刑，並均諭知易科罰金之折算標準，以資懲儆。
貳、公訴不受理部分：
一、公訴意旨略以：被告乙○○、李豐  、戊○○、丙○○四人於右開時地，復共同
    基於傷害之犯意聯絡及行為之分擔，由乙○○、李豐  及戊○○共同出手或以腳
    踹被害人丁○○，致丁○○受有腹部、背部挫傷等傷害，因認被告四人另共同涉
    有刑法第二百七十七條第一項傷害之罪嫌。
二、按告訴乃論之罪，告訴人於第一審辯論終結前得撤回其告訴，又告訴經撤回者，
    應諭知不受理之判決，刑事訴訟法第二百三十八條第一項、第三百零三條第三款
    分別定有明文。
三、查本件告訴人丁○○告訴被告乙○○、李豐  、戊○○、丙○○傷害之案件，起
    訴書認係觸犯刑法第二百七十七條第一項傷害之罪，依同法第二百八十七條前段
    之規定，須告訴乃論。茲據告訴人丁○○當庭撤回告訴，且公訴人認此部分與前
    開經論罪科刑部分，屬數罪之關係，依照首開說明，此部分爰不經言詞辯論，逕
    為諭知不受理之判決。
據上論斷，應依到事訴訟法第三百零三條第三款、第三百零七條、第二百九十九條第
一項前段，刑法第二十八條、第三百零四條第一項、第二項、第四十七條、第二十六
條前段、第四十一條，罰金罰鍰提高標準條例第一條前段、第二條，判決如主文。
本案經檢察官李嘉銘到庭執行職務。
中      華      民      國      八十九      年      三      月    三    日
                              臺灣板橋地方法院刑事第二庭
                                  法  官  林  春  長
右正本證明與原本無異
如不服本判決應於送達後十日內向本院提出上訴狀
                                  書記官  邱  美  龍
中      華      民      國      八十九      年      三      月    七    日
附錄本案論罪科刑法條全文：
刑法第三百零四條第一、二項：以強暴、脅迫使人行無義務之事或妨害人行使權利者
                            ，處三年以下有期徒刑、拘役或三百元以下罰金。
                            前項之未遂犯罰之。


司法院資訊處製作；財團法人民間司法改革基金會備份。
